臺灣高等法院刑事裁定　　　　　　　　　　　　　　　九十三年度抗字第五一八號
　　抗　告　人
　　即　自訴人　丙○○
　　被　　　告　丁○○
　　　　　　　　乙○○
　　　　　　　　甲○○○住臺北.
右列抗告人因自訴被告傷害等案件，不服臺灣臺北地方法院中華民國九十三年七月三
十日裁定（九十三年度自字第六九號），提起抗告，本院裁定如左：
    主  文
抗告駁回。
    理  由
一、自訴意旨略以：自訴人於民國（下同）九十一年十二月前往被告丁○○開設之華
    仁牙醫診所（設臺北市○○○路○段二五九號）進行植牙手術，經於九十二年七
    月十八日，依療程前往裝假牙時，被告丁○○及另一位醫師在場（未提起自訴）
    ，將自訴人原來植入之植體取出，並割開牙齦肉置入骨粉，惟竟因過程中對自訴
    人不當敲擊八十九下，造成自訴人上顎右側小臼齒區、齒槽骨嚴重缺損，並引發
    頭痛等併發症，又丁○○與被告即華仁牙醫診所助理乙○○基於共同詐欺之犯意
    ，渠等所說之植牙材料、方式與收取費用都跟自訴人手術時所使用的材料、方式
    都不符合，手術失敗，被告二人怕事情敗露，於偵查庭內偽稱無收受自訴人實際
    給付手術費用四萬元一事，並更改剩餘金額，於偵查庭內偽稱只向自訴人收取三
    萬元費用而已，有收據影本證明，因認被告丁○○涉有傷害罪嫌，暨被告丁○○
    及乙○○涉有詐欺取財罪嫌云云。
二、按法院或受命法官於自訴案件第一次審判期日前訊問及調查結果，如認為案件有
    刑事訴訟法第二百五十二條至第二百五十四條之情形者，得以裁定駁回其自訴，
    同法第三百二十六條第一項、第三項定有明文。又刑法第二百七十七條之傷害罪
    ，以行為人有傷害之故意為犯罪構成要件；而刑法第三百三十九條第一項之詐欺
    取財罪之成立，必行為人意圖為自己或第三人不法之所有，以詐術使人將本人或
    第三人之物交付為要件，所謂以詐術使人交付，必須被詐欺人因其詐術而陷於錯
    誤，若其所用方法，不能認為詐術，亦不致使人陷於錯誤，即不構成該罪（參照
    最高法院四十六年台上字第二六０號判例）。
三、自訴人因缺牙一顆而於九十一年十二月間前往被告丁○○開設之華人牙醫診所接
    受植牙手術，先後進行植體植入術（即植牙）及裝入假牙手術，而於九十二年七
    月八日進行裝入假牙之手術等情，為自訴人及被告丁○○所不否認，本件自訴人
    雖指訴被告丁○○對於裝入假牙療程應負作為及注意義務，竟疏於注意致使自訴
    人受有「上顎右側小臼齒區齒槽骨嚴重缺損」之傷害，並提出威德牙醫診所診斷
    證明書乙紙為證，惟查被告丁○○為自訴人進行植牙手術，於進行第一階段之植
    體植入手術後，嗣於九十二年七月八日進行第二階段之裝入假牙手術，依其專業
    醫療技術，當必妥善處理其治療過程，以便完成植牙手術，實無可能故意傷害自
    訴人之理，且查自訴人於九十一年十二月間即進行植體植入手術，依華仁牙科九
    十二年九月一日出具之診斷證明書所載，自訴人於九十二年七月間回診經被告丁○○發現骨整合不良，即將植體取出並放置骨粉，待新骨形成再植入植體等語，
    此與自訴人於九十二年八月十一日另前往威德牙醫診所求診，該診所出具之診斷
    證明書醫師囑言欄所載「應進行補骨手術、植牙手術、假牙膺復」，被告丁○○
    所為之手術後續處理並無何義務違反之可言，況依自訴人迭次指述本件植牙手術
    對其敲擊八十九下者，並非被告丁○○本人，且查被告丁○○既係為自訴人因缺
    牙進行裝置假牙手術，又豈有無故敲擊其他牙齒之理，且自訴人所述被敲擊八十
    九下，誠不知如何計算而來，而自訴人亦坦承本件植牙療程尚未結束，衡情自訴
    人應續前往該診所由被告丁○○繼續完成該療程，詎自訴人既不欲由被告丁○○
    完成未了之療程，反而指訴被告丁○○本件傷害犯行，實非有據。另自訴人指訴
    被告丁○○及乙○○共同詐欺取財乙節，查自訴人前往華人牙科施作植牙手術之
    初，即與被告丁○○就手術費用為商討，經合意手術費用為七萬八千元，自訴人
    並僅先支付現金四萬元，而被告丁○○並即為自訴人進行本件植牙手術，若被告
    丁○○二人自始即有詐欺犯意，何以如此，且查被告丁○○及乙○○係為自訴人
    進行醫療行為，收取費用乃基於雙方之醫療契約，被告丁○○二人對自訴人之收
    費是否依照約定，植牙方式、材料是否依照約定等縱有爭議，並非因此即得認被
    告二人以此方法對自訴人施用詐術而使自訴人陷於錯誤而交付財物，並參酌被告
    丁○○嗣亦依約先後為自訴人施行植體植入術（即植牙）及裝入假牙手術等療程
    ，實無何詐欺之可言，是本件應屬民事糾葛，與刑法上詐欺罪之構成要件實有未
    合，自訴人不依民事途徑解決糾葛，反利用刑事訴訟程序作為解決民事爭議之手
    段，耗費訴訟資源，殊無足取。綜上所述，並查無何其他積極證據足認被告丁○○及乙○○分別涉有自訴意旨所指之傷害及詐欺取財犯行，原裁定以被告丁○○
    及乙○○之犯罪嫌疑均屬不足，而駁回自訴，經核並無不合，自訴人抗告意旨仍
    執前詞，認定被告丁○○及乙○○應成立犯罪，指摘原裁定不當，核無理由，應
    予駁回。
四、當事人對於法院之裁定有不服者，除有特別規定外，得抗告於直接上級法院，刑
    事訴訟法第四百零三條定有明文，是當事人不服法院裁定而提起抗告之範圍，必
    就法院裁定內容為之，始有對該裁定不服提起抗告之可言，查本件自訴人並未對
    該「甲○○○」提起自訴，而原審法院亦未對「甲○○○」為何裁定，則自訴人
    自無從對此未經原審法院為何裁定之「甲○○○」部分向本院提起抗告之餘地，
    詎自訴人竟對此「甲○○○」部分向本院提起抗告，顯非法律所准許，併應予以
    駁回。
據上論結，應依刑事訴訟法第四百零八條第一項前段、第四百十二條，裁定如主文。
中　　　華　　　民　　　國　　九十三　　年　　十一　　月　　 二十九 　　日
                              臺灣高等法院刑事第十八庭
                                  審判長法  官  吳    敦
                                        法  官  沈 宜 生
                                        法  官  張 傳 栗
右正本證明與原本無異。
不得再抗告。
                                        書記官  秦 慧 榮
中　　　華　　　民　　　國　　九十三　　年　　 十一 　　月　　 三十 　　日
